【裁判字號】    98,審易,1039
【裁判日期】    980821
【裁判案由】    竊盜
【裁判全文】
臺灣桃園地方法院刑事判決            98年度審易字第1039號
公  訴  人  臺灣桃園地方法院檢察署檢察官
被      告  乙○○
上列被告因竊盜案件，經檢察官提起公訴（98年度偵字第12206
號），被告於準備程序進行中，就被訴事實為有罪之陳述，經本
院告知簡式審判程序意旨，並聽取當事人之意見後，本院合議庭
裁定依簡式審判程序審理，判決如下：
    主  文
乙○○意圖為自己不法之所有，而侵占對於業務上所持有之物，
累犯，處有期徒刑捌月。
    事  實
一、乙○○前於民國97年間因詐欺案件，經本院以97年度桃簡字
    第1091號判決，判處有期徒刑2 月確定，並於97年7 月10日
    易科罰金執行完畢。乙○○自97年5 月16日起至98年5 月26
    日下午2 時許止，受僱於由甲○○所經營之「錦楓商行10元
    專賣店」（址設於桃園縣大溪鎮○○路23號），擔任店員之
    職務，負責補貨及櫃台結帳、收銀工作，屬從事業務之人，
    詎其仍不知悛悔，竟意圖為自己不法之所有，並基於業務侵
    占之單一行為決意，自97年10月間某日起至98年5 月26日下
    午2 時許止，持續乘顧客購物支付價款之機會，將所收受之
    款項，以假動作投入收銀機為掩飾，實而將貨款握於手中並
    趁機置入口袋之方式，變易持有為不法所有予以侵占入己，
    侵占約10次，侵占總額合計為新臺幣（下同）1 萬多元。嗣
    於98年5 月26日下午2 時許，甲○○於監視器畫面上察覺乙
    ○○以上開方式侵占貨款，隨即報警處理而當場查獲，並於
    乙○○身上起獲侵占之貨款2 千元。
二、案經桃園縣政府警察局大溪分局報請臺灣桃園地方法院檢察
    署檢察官偵查起訴。
    理  由
一、本案被告乙○○所犯為死刑、無期徒刑或最輕本刑為3 年以
    上有期徒刑以外之罪，其於本院準備程序中就前揭被訴事實
    為有罪之陳述，經本院告知簡式審判程序之旨，並聽取當事
    人意見後，本院合議庭依刑事訴訟法第273 條之1 第1 項規
    定，裁定由受命法官獨任進行簡式審判程序，合先敘明。
二、前開犯罪事實，業據被告分別於警詢、檢察官訊問及本院審
    理中坦承不諱，並經證人即被害人甲○○於警詢中陳述無訛
    ，且有贓物認領保管單、監視器錄影擷取照片、新臺幣壹仟
    元紙鈔影本等在卷可稽，足徵被告自白與事實相符，事證明
    確，被告犯行堪以認定。
三、按侵占罪之成立，以侵占之物本屬自己所持有為要件。若將
    他人持有物移歸自己持有，即屬竊盜行為，不得謂為侵占。
    次按刑法上之侵占罪，以侵占自己持有他人之物為前提，換
    言之，必行為人先合法持有他人之物，而於持有狀態繼續中
    ，易「持有」為「所有」之意思始可。如其之持有，係出於
    非法方法，並非合法持有，則應視其方法為何，而分別成立
    詐欺、竊盜、搶奪或強盜罪，無成立侵占罪之餘地，此分別
    有最高法院29年上字第3378號判例、最高法院86年度台上字
    第7051號判決意旨可資參照。查被告乙○○係利用櫃台結帳
    、收銀之機會，先合法持有顧客交付之貨款後，繼而於持有
    狀態繼續中，易「持有」為「所有」之意思，將貨款置入自
    己之口袋內，是核被告所為，應係犯刑法第336 條第2 項之
    業務侵占罪，檢察官認被告所為係犯刑法第320 條第1 項之
    普通竊盜罪，起訴法條尚有未洽，惟起訴之基本事實同一，
    本院自應予審理，並變更其起訴法條。末按刑事法若干犯罪
    行為態樣，本質上原具有反覆、延續實行之特徵，立法時乃
    予特別歸類，定為犯罪構成要件之行為要素，此在學理上則
    稱為「集合犯」，凡職業性、營業性或收集性等具有重複特
    質之犯罪，例如經營、從事業務、收集、販賣、製造、散布
    等行為，均屬之，是故，如行為人係基於概括犯意，在密切
    接近之一定時、地，多次反覆實行相同之犯罪行為，倘依社
    會通念，於客觀上認為符合一個反覆、延續性之行為觀念者
    ，於刑法評價上，即應僅成立一罪（最高法院95年度台上字
    第4686號判決可資參照）。準此，本件被告乙○○於工作期
    間（自97年10月間起至98年5 月26日下午2 時許止），利用
    其櫃臺結帳收銀之機會，持續侵占客戶交付之貨款，即趁同
    一機會，於密切接近之時間、地點，以同一方式持續侵占其
    業務上所持有之物，顯係出於反覆持續業務侵占之單一行為
    決意，在行為概念上應評價為集合犯之一罪。又被告有如事
    實欄一所載之犯罪科刑及執行完畢紀錄，此有臺灣高等法院
    被告前案紀錄表在卷可按，其於有期徒刑執行完畢後，於5
    年以內故意再犯本件最重本刑為有期徒刑以上之罪，為累犯
    ，應依刑法第47條第1 項之規定加重其刑。爰審酌被告始終
    坦承犯行，堪認尚有悔意，兼衡以尚未賠償被害人損失而無
    法與被害人達成和解等一切情狀，量處如主文所示之刑，以
    資懲儆。
據上論斷，應依刑事訴訟法第273 條之1 第1 項、第299 條第1
項前段、第300 條，刑法第336 條第2 項、第47條第1 項，刑法
施行法第1 條之1 第1 項、第2 項前段，判決如主文。
本案經檢察官蔡如惠到庭執行職務。
中    華    民    國    98    年    8     月    21    日
                        刑事庭    法  官  劉為丕
以上正本證明與原本無異。
如不服本判決，應於判決送達後10日內向本院提出上訴狀（應附
繕本），其未敘述上訴理由者，應於上訴期間屆滿後20日內補提
理由書狀於本院，上訴於臺灣高等法院。
                                  書記官  陳淑瓊
中    華    民    國    98    年    8     月    21    日
附錄本案論罪科刑法條：
中華民國刑法第336 條
（公務公益侵占罪、業務侵占罪）
對於公務上或因公益所持有之物，犯前條第一項之罪者，處一年
以上七年以下有期徒刑，得併科五千元以下罰金。
對於業務上所持有之物，犯前條第一項之罪者，處六月以上五年
以下有期徒刑，得併科三千元以下罰金。
前二項之未遂犯罰之。


司法院資訊處製作；財團法人民間司法改革基金會備份。
